臺灣板橋地方法院刑事判決　　　　　　　100年度訴字第221號
公　訴　人　臺灣板橋地方法院檢察署檢察官
被　　　告　林耿弘
選任辯護人　林峻義律師（財團法人法律扶助基金會）
上列被告因違反毒品危害防制條例等案件，經檢察官提起公訴（
100年度偵緝字第246號），本院判決如下：
    主  文
林耿弘犯附表一編號1 至3 、附表二編號1 至2 所示之罪名，均
累犯，各處該附表所示之宣告刑。應執行有期徒刑玖年，未扣案
之販賣第三級毒品所得共計新臺幣貳仟元沒收，如全部或一部不
能沒收時，以其財產抵償之。
    事  實
一、林耿弘（綽號阿弘）前因施用毒品案件，先經本法院以96年
    度簡字第8247號判處有期徒刑5 月，且得易科罰金確定，及
    經臺灣桃園地方法院（下稱桃園地院）以97年度審易字第80
    6 號判處有期徒刑6 月，且得易科罰金確定，嗣入監接續執
    行上開二罪刑後，於民國98年5 月6 日因徒刑易科罰金執行
    完畢出監（起訴書誤載為「98年8 月31日執行完畢出監」，
    茲予更正，且於本案構成累犯）。
二、詎其仍不知悔改，先後為下列犯行：
(一)、明知愷他命係屬毒品危害防制條例所列之第三級毒品，不得
    非法販賣、持有，竟基於販賣第三級毒品以牟利之犯意，分
    別於附表一編號1 至3 所示之時間、地點，分別以附表一編
    號1 至3 所示之價格，販賣附表一編號1 至3 所示之愷他命
    予同在臺北縣泰山鄉（現改制為新北市泰山區，下同）明志
    路3 段15號2 樓「紅太陽KTV 」工作之同事張文柔（綽號小
    柔）、李宛怡（綽號阿妹）、李蕙婷（綽號雨蝶），販毒所
    得共計新臺幣（下同）2,000 元。
(二)、明知甲基安非他命、愷他命分係毒品危害防制條例所列管之
    第二級毒品及第三級毒品，其中甲基安非他命另係行政院衛
    生署公告查禁之禁藥，均不得擅自轉讓，猶基於轉讓禁藥及
    第三級毒品之犯意，分別在附表二編號1 至2 所示之時間、
    地點，轉讓附表二編號1 、2 所示之甲基安非他命及愷他命
    予同在「紅太陽KTV 」工作之同事盧雅君（綽號拉拉）。
二、案經臺灣板橋地方法院檢察署檢察官指揮臺北縣政府警察局
    （現改制為新北市政府警察局，下同）新莊分局移送臺灣板
    橋地方法院檢察署檢察官偵查起訴。
    理  由
壹、有關證據能力部分：
一、按被告以外之人於審判外之言詞或書面陳述，除法律有規定
    者外，不得作為證據，刑事訴訟法第159 條第1 項定有明文
    。證人張文柔、李蕙婷於警詢所言係屬被告以外之人於審判
    外之言詞陳述，且其所述情節核與渠等於本院審理時證述之
    內容相符，而辯護人主張該證據方法無證據能力，則依上開
    規定，自無證據能力，而不得作為證據。
二、刑事訴訟法第159 條第1 項雖規定，被告以外之人於審判外
    之言詞或書面陳述，除法律有規定外，不得作為證據。惟同
    法第159 條之5 明定：「被告以外之人於審判外之陳述，雖
    不符前4 條之規定，而經當事人於審判程序同意作為證據，
    法院審酌該言詞陳述或書面陳述作成時之情況，認為適當者
    ，亦得為證據。」、「當事人、代理人或辯護人於法院調查
    證據時，知有第159 條第1 項不得為證據之情形，而未於言
    詞辯論終結前聲明異議者，視為有前項之同意。」，其立法
    理由在於傳聞證據未經當事人之反對詰問予以核實，乃排斥
    其證據能力。惟當事人如放棄對原供述人之反對詰問權，於
    審判程序表示同意該等傳聞證據可作為證據，此時，法院除
    認該傳聞證據欠缺適當性外，自可承認其證據能力。又當事
    人、代理人或辯護人於調查證據時，知有刑事訴訟法第 159
    條第1 項不得為證據之情形，卻表示「對於證據調查無異議
    」、「沒有意見」等意思，而未於言詞辯論終結前聲明異議
    者，應視為已有將該等傳聞證據採為證據之同意，最高法院
    93年度台上字第3533號、94年度台上字第2976號判決亦採同
    一見解。經查：本案被告林耿弘、辯護人及檢察官於本院審
    判期日，除辯護人對於前開證人張文柔、李蕙婷於警詢時之
    言詞陳述證據能力有爭執外，對於其餘下列經本院調查之證
    據方法，均表示對證據能力不爭執，復於審判期日就本院一
    一提示之前揭證據方法於言詞辯論終結前，均亦未就所調查
    之證據主張有刑事訴訟法第159 條第1 項不得為證據之情形
    ，是參照上開說明要旨，本案經調查之證據，均有證據能力
    ，合先敘明。
貳、實體方面：
一、訊據被告林耿弘固坦承伊分別於附表一編號1 、3 所示之時
    間、地點交付第三級毒品愷他命予證人張文柔、李蕙婷，及
    於附表一編號2 所示之時間、地點販賣第三級毒品愷他命予
    證人李宛怡，以及分別於附表二編號1 至2 所示之時間、地
    點，轉讓第二級毒品甲基安非他命及第三級毒品愷他命予證
    人盧雅君之事實，惟矢口否認有何販賣第三級毒品予證人張
    文柔、李蕙婷之犯行，並辯稱：張文柔係伊女朋友，而李蕙
    婷係伊乾妹妹，伊自無可能向他們收錢，伊係免費給他們愷
    他命施用云云置辯。辯護人為其辯護稱：證人張文柔、李蕙
    婷既係施用毒品之人，有可能因記憶不清，況渠等毒品來源
    非僅被告，且對於99年7 月14日被查獲之毒品來源亦無法交
    代清楚，而被告既已坦承轉讓第二級毒品犯行，自無逃避販
    賣第三級毒品之必要等語。經查：
(一)、被告於附表一編號2 所示之時間、地點，販賣第三級毒品愷
    他命予證人李宛怡，以及於附表二編號1 至2 所示之時間、
    地點，轉讓禁藥、第二級毒品甲基安非他命及第三級毒品愷
    他命予證人盧雅君之事實，業據被告迭於偵訊及本院訊問時
    坦承不諱，核與證人李宛怡於警詢及偵訊時具結證述及證人
    盧雅君於偵訊時具結證述之情節相符，是被告前開自白核與
    事實相符，堪以採信。則上開事實，洵堪認定屬實。
(二)、又查被告於附表一編號1 、3 所示之時間、地點，販賣第三
    級毒品愷他命予證人張文柔、李蕙婷之事實，業據被告坦認
    伊於前開時、地交付第三級毒品愷他命予證人張文柔、李蕙
    婷等語屬實，並據證人張文柔於偵訊時具結證稱：最後1 次
    跟林耿弘買愷他命是於99年7 月9 日或10日晚上9 點上班前
    ，在紅太陽KTV 旁邊，向他買2 包K 他命800 元，在警察局
    是警察問我說1 包多少錢，我說1 包400 元，當時警察並沒
    有問我說我買幾包；我跟林耿弘沒有合資買過毒品，都是我
    向他買等語（詳見偵查卷第73、74頁）明確，核與其於本院
    審理時具結證述：我於偵訊時所言實在；我於99年7 月9 或
    10日向林耿弘買2 包愷他命800 元，當場交付800 元給林耿
    弘，一手交錢，一手交貨；我沒有跟林耿弘合資購買愷他命
    ，都是和他買的等語（詳見本院卷第74頁）相合，另證人李
    蕙婷於偵訊時具結證稱：大概99年2 月份開始向林耿弘買愷
    他命，交易地點都在公司樓下，交易都是我們先打電話聯絡
    後，他會找1 個我不認識的男的人拿K 他命到紅太陽TV樓下
    跟我交易，我每次都買1 包至2 包，每包價格都是400 元，
    最後1 次跟他買是99年7 月12日大概晚上6 、7 點上班前，
    在紅太陽TV樓下，由1 個不認識的男子將K 他命2 包交給我
    ，我將800 元交給對方，這次是林耿宏先跟我用電話聯絡，
    之後再交易；我與林耿宏沒有合資購買過K 他命，都是我向
    他買等語（詳見偵查卷第79、80頁），核與其於本院審理時
    具結證稱：我於偵訊時所言實在；最後1 次向林耿弘買愷他
    命是99年7 月12日晚上6 、7 點上班前，在紅太陽KTV 樓下
    ，林耿弘叫1 個我不認識的人拿給我；林耿弘事先有跟我講
    說會請別人拿愷他命給我，那次買800 元，當場一手交 800
    元給對方，一手拿愷他命，我沒有跟林耿弘合資買過愷他命
    ；（問：你和林耿弘電話聯絡說要拿愷他命給你，由另一名
    男子拿給你，價錢是何時決定的？多少錢？）電話中決定，
    1 包400 元；1 包是1 點多公克等語（詳見本院卷第75頁反
    面至第78頁）相符，是證人張文柔、李蕙婷前後證述均屬一
    致；又衡諸證人張文柔於本院審理時證稱：我不是林耿弘的
    女友，之前也沒有當過他女友，只是同事關係、好朋友關係
    ；認識蠻久的，後來林耿弘離職，我們還是有連絡；之前與
    林耿弘並無過節或是金錢糾紛；林耿弘有請過我，但該給的
    我都有給，我都有給他錢，我向他買愷他命，會給他錢，我
    們是好朋友，但沒有住在一起過等語（詳見本院卷第73頁、
    第74頁反面至第75頁），及證人李蕙婷於本院審理時證稱：
    我跟林耿弘只有同事關係，我們沒有過節、金錢糾紛等語（
    詳見本院卷第75頁反面、第76頁反面），而被告亦自承：與
    張文柔沒有過節或金錢糾紛等語（詳見本院卷第75頁），是
    證人張文柔、李蕙婷與被告間既均無仇隙怨懟，自無虛詞構
    陷被告，而自陷偽證之罪責，況渠等向被告購買愷他命係為
    供己施用，而施用第三級毒品並不構成犯罪，渠等亦無需為
    了脫免自身刑責而供出毒品來源之必要；復參酌證人張文柔
    證稱：是林耿弘用沒有顯示號碼的電話打給我問我要不要買
    等語（詳見本院卷第74頁），核與證人李蕙婷證稱：林耿弘
    用沒有顯示號碼的電話打給我問我有沒有要等語（詳見本院
    卷第76頁反面）之情節相符，足徵被告販賣第三級毒品愷他
    命之方式係主動打電話詢問證人張文柔、李蕙婷是否需要購
    買愷他命。故證人張文柔、李蕙婷前開證述，堪以採信，而
    被告空言執前詞否認前開犯行，顯屬事後推諉卸責之詞，不
    足採信。則被告前開販賣第三級毒品愷他命予證人張文柔、
    李蕙婷之事實，堪以認定無訛。至就附表一編號3 所示之方
    式，係由1 名真實姓名年籍資料不詳之成年男子將愷他命交
    予證人李蕙婷，證人李蕙婷將800 元交予該名男子乙節，業
    據證人李蕙婷證述明確，已如前述，惟該名男子是否知悉被
    告販賣第三級毒品予證人李蕙婷並負責交付毒品及收取販毒
    所得，因無其他積極證據足資認定，依照罪疑唯輕原則，應
    為有利於被告之認定，認該名男子係屬不知情為宜，附此敘
    明。
(三)、綜上所述，被告於附表一編號1 至3 所示之時間、地點，販
    賣第三級毒品予證人張文柔、李宛怡、李蕙婷，及於附表二
    編號1 至2 所示之時間、地點，轉讓禁藥、第二級毒品甲基
    安非他命及第三級毒品愷他命予證人盧雅君之事實，事證已
    臻明確，被告犯行堪以認定，應予依法論科。
二、論罪科刑部分：
(一)、查愷他命係毒品危害防制條例第2 條第2 項第3 款規範之第
    3 級毒品，就附表一編號1 至3 所示部分，核被告所為，均
    係犯毒品危害防制條例第4 條第3 項之販賣第三級毒品罪；
    又按甲基安非他命雖係毒品危害防制條例第2 條第2 項第 2
    款所規定之「第二級毒品」，但其亦屬於藥事法所稱之「禁
    藥」（即藥事法第22條第1 款所稱之「經中央衛生主管機關
    明令公告禁止製造、調劑、輸入、輸出、販賣或陳列之毒害
    藥品」），而明知為禁藥而轉讓者，藥事法第83條亦定有處
    罰明文，故行為人明知為禁藥即「甲基安非他命」而轉讓予
    他人者，除成立毒品危害防制條例第8 條第2 項之轉讓第二
    級毒品罪外，亦構成藥事法第83條第1 項之轉讓禁藥罪，此
    係屬同一犯罪行為而同時有二種法律可資處罰之法規競合情
    形，應依「重法優於輕法」、「後法優於前法」等法理，擇
    一處斷（最高法院99年度臺上字第2786號判決意旨參照）。
    故就附表二編號1 至2 所示部分，核被告所為，均係犯藥事
    法第83條第1 項之轉讓禁藥罪及毒品危害防制條例第8 條第
    3 項之轉讓第三級毒品罪。其販賣、轉讓前持有毒品之低度
    行為，為販賣、轉讓之高度行為所吸收，均不另論其持有罪
    。又就附表一編號3 部分，被告利用不知情之真實姓名年籍
    資料不詳之成年男子為交付愷他命予證人李蕙婷並收取價款
    ，係屬間接正犯。另被告為附表二編號1 、2 所示2 次之同
    時轉讓禁藥及愷他命予證人盧雅君，均係以一行為同時觸犯
    構成要件不同之罪名，為想像競合犯，各依刑法第55條之規
    定，各從一重之轉讓禁藥罪處斷。再者，被告先後販賣第三
    級毒品3 次、轉讓禁藥2 次之犯行，犯意各別，行為互殊，
    應予分論併罰。復查，被告前因施用毒品案件，先經本法院
    以96年度簡字第8247號判處有期徒刑5 月，且得易科罰金確
    定，及稱桃園地院以97年度審易字第806 號判處有期徒刑 6
    月，且得易科罰金確定，嗣入監接續執行上開二罪刑後，於
    98年5 月6 日因徒刑易科罰金執行完畢出監在案，此有臺灣
    高等法院被告前案紀錄表1 份在卷可證，是其於受有期徒刑
    執行完畢後5 年內故意再犯有期徒刑以上之上開五罪，均為
    累犯，各應依刑法第47條第1 項之規定，加重其刑。又查被
    告迭於偵訊及本院訊問時均坦承附表一編號2 所示之販賣第
    三級毒品犯行，爰依毒品危害防制條第17條第2 項規定，減
    輕其刑，並依法先加後減之。另就被告所觸犯之販賣毒品犯
    行全案觀之，其所販賣第三級毒品之數量及所獲取之金額皆
    非巨大，所為亦與多次、大量出售毒品，並藉此獲取巨額價
    差為牟利，進而劇烈危害社會治安之情節重大情形，顯然有
    別，其因觸犯本件法定本刑為5 年以上有期徒刑之重罪，堪
    認法重情輕，在客觀上足以引起一般的同情，犯罪情狀顯可
    憫恕，本院認縱處以法定最低本刑刑度之5 年有期徒刑猶嫌
    過重，爰依刑法第59條規定，就其前開販賣第三級毒品部分
    ，酌量減輕其刑，並與前述減刑事由，依法遞減其刑。
(二)、爰審酌被告正值青壯之年，明知甲基安非他命、愷他命對於
    人體有莫大之戕害，為圖私慾，漠視毒品危害國民身心健康
    及社會風氣，進而有敗壞社會治安之虞，以及犯罪後之態度
    ，兼衡其前科素行，暨犯罪動機、目的、手段、販售毒品及
    轉讓禁藥之數量及所得利益等一切情狀，分別量處如主文所
    示之刑，並定應執行之刑，以資懲處。
(三)、被告本件販賣第三級毒品犯行所得之金額共計2,000 元，雖
    未扣案，仍已屬被告所有，應依毒品危害防制條例第19條第
    1 項之規定，宣告沒收，如全部或一部不能沒收時，以其財
    產抵償之。
據上論斷，應依刑事訴訟法第299 條第1 項前段，毒品危害防制
條例第4 條第3 項、第8 條第3 項、第17條第2 項、第19條第 1
項，藥事法第83條第1 項，刑法第11條前段、第55 條、第47 條
第1 項、第59條、第51條第5 款，判決如主文。
本案經檢察官莊惠真到庭執行職務。
中    華    民    國   100    年    4     月    20    日
                  刑事第十三庭  審判長法  官  林淑婷
                                      法  官  陳昭筠
                                      法  官  饒金鳳
以上正本證明與原本無異。
如不服本判決，應於判決送達後10日內，向本院提出上訴書狀，
且上訴書狀應敘述具體理由，而上訴書狀未敘述上訴理由者，應
於上訴期間（即自收受判決書之翌日起算10日）屆滿後20日內補
提理由書。
                                      書記官  許雅琪
中    華    民    國   100    年    4     月    25    日
附錄本案論罪科刑法條全文：
毒品危害防制條例第4 條第3 項：
製造、運輸、販賣第三級毒品者，處5 年以上有期徒刑，得併科
新臺幣700 萬元以下罰金。
毒品危害防制條例第8 條第3 項：
轉讓第三級毒品者，處3 年以下有期徒刑，得併科新臺幣30 萬
元以下罰金。
藥事法第83條第1 項：
明知為偽藥或禁藥，而販賣、供應、調劑、運送、寄藏、牙保、
轉讓或意圖販賣而陳列者，處7 年以下有期徒刑，得併科新臺幣
500 萬元以下罰金。
附表一：被告販賣愷他命部分
┌──┬──────┬──────┬───┬────┬────┬─────┬───────┬────────┐
│編號│  時    間  │  地    點  │購毒者│數    量│販毒所得│方      式│罪          名│  宣   告   刑  │
│    │            │            │      │        │        │          │              │                │
├──┼──────┼──────┼───┼────┼────┼─────┼───────┼────────┤
│ 1  │99年7 月9 或│臺北縣泰山鄉│張文柔│愷他命2 │800 元  │由林耿弘交│販賣第三級毒品│有期徒刑參年拾月│
│    │10日晚上9 時│明志路3 段15│      │包（重量│        │付愷他命2 │              │，未扣案之販賣第│
│    │許          │號2 樓「紅太│      │不詳）  │        │包予張文柔│              │三級毒品所得新臺│
│    │            │陽KTV」旁   │      │        │        │，張文柔當│              │幣捌佰元沒收，如│
│    │            │            │      │        │        │場交付800 │              │全部或一部不能沒│
│    │            │            │      │        │        │元予林耿弘│              │收時，以其財產抵│
│    │            │            │      │        │        │          │              │償之            │
├──┼──────┼──────┼───┼────┼────┼─────┼───────┼────────┤
│ 2  │99年7 月12日│臺北縣新莊市│李宛怡│愷他命1 │400 元  │由林耿弘交│販賣第三級毒品│有期徒刑壹年拾壹│
│    │上午6 時許  │（現改制為新│（起訴│包（重量│        │付愷他命1 │              │月，未扣案之販賣│
│    │            │北市新莊區）│書附表│不詳）  │        │包予李宛怡│              │第三級毒品所得新│
│    │            │富國路附近  │一贅載│        │        │，李宛怡柔│              │臺幣肆佰元沒收，│
│    │            │            │「妹」│        │        │當場交付40│              │如全部或一部不能│
│    │            │            │，茲予│        │        │0 元予林耿│              │沒收時，以其財產│
│    │            │            │更正）│        │        │弘        │              │抵償之          │
├──┼──────┼──────┼───┼────┼────┼─────┼───────┼────────┤
│ 3  │99年7 月12日│臺北縣泰山鄉│李蕙婷│愷他命2 │800 元  │由林耿弘交│販賣第三級毒品│有期徒刑參年拾月│
│    │晚上7 時許  │明志路3 段15│      │包（重量│        │愷他命2 包│              │，未扣案之販賣第│
│    │            │號2 樓「紅太│      │不詳）  │        │予不知情之│              │三級毒品所得新臺│
│    │            │陽KTV」樓下 │      │        │        │1 名真實姓│              │幣捌佰元沒收，如│
│    │            │            │      │        │        │名年籍資料│              │全部或一部不能沒│
│    │            │            │      │        │        │不詳之成年│              │收時，以其財產抵│
│    │            │            │      │        │        │男子，由該│              │償之            │
│    │            │            │      │        │        │名男子交予│              │                │
│    │            │            │      │        │        │張文柔，張│              │                │
│    │            │            │      │        │        │文柔當場交│              │                │
│    │            │            │      │        │        │付800 元予│              │                │
│    │            │            │      │        │        │該名男子，│              │                │
│    │            │            │      │        │        │由該名男子│              │                │
│    │            │            │      │        │        │再交予林耿│              │                │
│    │            │            │      │        │        │弘        │              │                │
├──┼──────┼──────┼───┼────┼────┼─────┼───────┼────────┤
│總計│            │            │      │        │2,000元 │          │              │                │
└──┴──────┴──────┴───┴────┴────┴─────┴───────┴────────┘
附表二：被告轉讓甲基安非他命及愷他命部分
┌──┬──────┬──────┬───┬──────┬─────────┬────────┐
│編號│ 時   間    │  地     點 │受讓者│  數  量    │罪              名│ 宣    告    刑 │
├──┼──────┼──────┼───┼──────┼─────────┼────────┤
│ 1  │99年5、6月間│臺北縣新莊區│盧雅君│僅供1 次施用│明知為禁藥，而轉讓│處有期徒刑陸月  │
│    │            │萬安街1 號林│      │完畢之愷他命│                  │                │
│    │            │耿宏租屋處  │      │及甲基安非他│                  │                │
│    │            │            │      │命          │                  │                │
├──┼──────┼──────┼───┼──────┼─────────┼────────┤
│ 2  │99年7 月13日│臺北縣新莊市│盧雅君│僅供1 次施用│明知為禁藥，而轉讓│處有期徒刑陸月  │
│    │晚上8 時許  │四維路212 巷│      │完畢愷他命及│                  │                │
│    │            │4 弄12之1 號│      │甲基安非他命│                  │                │
│    │            │盧雅君住處附│      │            │                  │                │
│    │            │近          │      │            │                  │                │
└──┴──────┴──────┴───┴──────┴─────────┴────────┘